【裁判字號】    89,訴,852
【裁判日期】    891006
【裁判案由】    商業會計法等
【裁判全文】
臺灣板橋地方法院刑事判決                          八十九年度訴字第八五二號
    公  訴  人  臺灣板橋地方法院檢察署檢察官
    被      告  甲○○
右列被告因商業會計法等案件，經檢察官提起公訴（八十九年度偵字第二一九九號）
，本院判決如左：
    主  文
甲○○商業負責人以明知為不實之事項而填製會計憑證，累犯，科罰金新臺幣拾萬元
，如易服勞役，以新臺幣玖佰元即銀元參佰元折算壹日；又公司負責人，為納稅義務
人以不正當方法逃漏稅捐，累犯，科罰金新臺幣肆萬元，如易服勞役，以新臺幣玖佰
元即銀元參佰元折算壹日，應執行罰金新臺幣拾貳萬元，如易服勞役，以新臺幣玖佰
元即銀元參佰元折算壹日。
    事  實
一、甲○○前於民國八十七年六月十二日因違反就業服務法案件，經台灣桃園地方法
    院判處有期徒刑四月確定，於八十七年十一月廿六日易科罰金執行完畢，猶不知
    悔改，其係設於桃園縣桃園市○○路六五二巷七號之納稅義務人協翌塑膠有限公
    司（下稱協翌公司）之實際執行公司業務之負責人（該公司名義負責人原為黃雅
    玲，嗣又變更為包奕明），亦屬公司法及商業會計法所稱之商業負責人，並以製
    作各類所得扣繳憑單及協翌公司之營利事業所得稅結算申報書為其附隨業務之人
    。甲○○明知乙○○並未於八十七年三月間至十二月間在協翌公司任職及支領薪
    資，竟基於製作不實會計憑證之犯意，於八十八年一月間某日申報協翌公司八十
    七年度之營利事業所得稅時，將乙○○之薪資資料交予信誠會計師事務所，利用
    所內不知情之人員於其業務上所掌管製作之八十七年度各類所得扣繳暨免扣繳憑
    單上，虛偽登載乙○○於八十七年三月至十二月間在協翌公司領得薪資新臺幣（
    下同）五十一萬六千元不實內容之商業會計憑證，嗣據以接續填製協翌公司八十
    七年度營利事業所得稅結算申報書，足生損害於乙○○本人暨稅捐稽徵機關核課
    營利事業所得稅之正確性，並於八十八年二月二十日起至三月底之某日，持向財
    政部臺灣省北區國稅局桃園縣分局申報協翌公司八十七年度之營利事業所得稅而
    行使之，以此不正當方法逃漏營利事業所得稅八萬三千三百五十一元，均足生損
    害於乙○○本人暨稅捐稽徵機關核課營利事業所得稅之正確性。
二、案經告訴人乙○○訴由台灣桃園地方法院檢察署呈請台灣高等法院檢察署令轉臺
    灣板橋地方法院檢察署檢察官偵查起訴。
      理  由
一、訊據被告甲○○坦承告訴人乙○○於八十七年三月至十二月間並未在協翌公司任
    職支薪，且其有申報乙○○薪資五十一萬六千元作為協翌公司支出等事實不諱，
    核與告訴人乙○○於偵查中指述之情節、證人黃雅玲於偵查中證述之情節相符，
    並有告訴人乙○○提出之各類所得扣繳暨免扣繳憑單一紙（附於台灣桃園地方法
    院檢察署八十八年度他字第三九五號案卷第三頁）、經濟部公司執照、桃園縣政
    府營利事業登記證各一紙（附於台灣板橋地方法院檢察署八十八年度他字第五四
    二號案卷第八頁、第九頁）、財政部台灣省北區國稅局大溪稽徵所八十九年一月
    六日北區國稅大溪服第八九Ｏ六五Ｏ二二號函及隨函檢送綜合所得稅核定通知書
    一件（附於同上案卷第十七頁、第十八頁）在卷可稽，又開協翌公司虛報薪資支
    出五十一萬六千元，則匿漏八十七年度營利事業所得稅八萬三千三百五十一元一
    節，亦據財政部臺灣省北區國稅局桃園縣分局八十九年八月廿五日北區國稅桃縣
    審第八九ＯＯ八六二號函覆甚明，並有該函檢附之營利事業稅違章案件移案單、
    財政部台灣省北區國稅局桃園縣分局查獲違章案件簽報單、營利事業所得稅結算
    申報調查項目調整數額報告表影本各一件附於本院審理卷可查，足徵被告甲○○
    前揭自白與事實相符而得以採信，且因被告此犯行，足生損害於乙○○本人暨稅
    捐稽徵機關核課營利事業所得稅之正確性無疑。從而本件事證明確，被告犯行洵
    堪認定，應予依法論科。
二、核被告甲○○所為，係犯商業會計法第七十一條第一款之填製不實會計憑證罪及
    稅捐稽徵法第四十七條第一款，而依同法第四十一條之罪論科。被告甲○○利用
    不知情之會計事務所人員製作上開不實扣繳憑單之會計憑證，持向財政部臺灣省
    北區國稅局桃園縣分局申報而逃漏營利事業所得稅之行為，應論以間接正犯。查
    被告甲○○有如事實欄所示之前科犯行，有臺灣高等法院檢察署刑案紀錄簡覆表
    一件在卷可參，其於受有期徒刑之執行完畢後，五年以內再犯本件有期徒刑以上
    之本罪，均為累犯，應依刑法第四十七條之規定分別加重其刑。又稅捐稽徵法第
    四十七條第一款之規定，係將納稅義務人之公司責任，基於刑事政策之考慮，於
    其應處徒刑範圍，轉嫁於公司之負責人，故於此情形受罰之公司負責人，乃屬轉
    嫁代罰性質，被告既非逃漏稅捐之納稅義務人，自與另外所犯商業會計法第七十
    一條第一款之罪，實無方法結果之牽連關係可言（最高法院八十七年度臺上字第
    一九七四號判決可資參照），是以公訴人認二者間有牽連犯關係，尚有未洽，被
    告所犯上揭二罪，自應予分論併罰。爰審酌被告犯罪之動機、目的、手段、所逃
    漏稅捐金額非大及犯後坦承犯行、態度尚稱良好等一切情狀，分別量處如主文所
    示之刑，並諭知易服勞役之折算標準，及定其應執行刑，以資懲儆。
據上論斷，應依刑事訴訟法第二百九十九條第一項前段，商業會計法第七十一條第一
款，稅捐稽徵法第四十七條第一款、第四十一條，刑法第十一條前段、第四十二條第
二項、第四十七條、第五十一條第七款，罰金罰鍰提高標準條例第二條，現行法規所
定貨幣單位折算新台幣條例第二條，判決如主文。
本案經檢察官朱帥俊到庭執行職務
中      華      民      國      八十九      年      十      月    六    日
                                  臺灣板橋地方法院刑事第三庭
                                          法  官  連育群
右正本證明與原本無異。
如不服本判決，應於判決送達後十日內，向本院提出上訴狀。
                                          書記官  蘇恩慶
中      華      民      國      八十九      年      十      月    六    日
附錄本案論罪科刑法條全文：
商業會計法第七十一條：
  商業負責人、主辦及經辦會計人員或依法受託代他人處理會計事務之人員有左列情
  事之一者，處五年以下有期徒刑、拘役或科或併科新臺幣十五萬元以下罰金：
  一  以明知為不實之事項，而填製會計憑證或記入帳冊者。
  二  故意使應保存之會計憑證、帳簿報表滅失毀損者。
  三  意圖不法之利益而偽造、變造會計憑證、帳簿報表內容或撕毀其頁
      數者。
  四  故意遺漏會計事項不為記錄，致使財務報表發生不實之結果者。
  五  其他利用不正當方法，致使會計事項或財務報表發生不實之結果者。
稅捐稽徵法第四十七條
  本法關於納稅義務人、扣繳義務人及代繳人應處徒刑之規定，於左列之人適用之：
  一、公司法規定之公司負責人。
  二、民法或其他法律規定對外代表法人之董事或理事。
  三、商業登記法規定之商業負責人。
  四、其他非法人團體之代表人或管理人。
稅捐稽徵法第四十一條
  納稅義務人以詐術或其他不正當方法逃漏稅捐者，處五年以下有期徒刑、拘役或科
  或併科新臺幣六萬元以下罰金。


司法院資訊處製作；財團法人民間司法改革基金會備份。
